【裁判字號】    89,訴,1184
【裁判日期】    900711
【裁判案由】    清償借款
【裁判全文】
臺灣彰化地方法院民事判決  八十九年度訴字第一一八四號
    原      告  台中商業銀行股份有限公司和美分行
    法定代理人  辰○○
    訴訟代理人  甲○○
    被      告  丑○○
                乙○○○
                丁○○
                戊○○
                子○○
    訴訟代理人  辛○○
    被      告  寅○○
                卯○○○
                丙○○
                壬○○
                庚○○
                己○○
                癸○○
右當事人間請求清償借款事件，本院判決如左：
    主      文
被告等應連帶給付原告新臺幣參佰玖拾捌萬壹仟陸佰壹拾玖元，及如附表編號一、二
所示積欠之借款本金計算之利息暨違約金。
訴訟費用由被告等連帶負擔。
    事      實
甲、原告方面：
一、聲明：求為判決如主文所示。
二、陳述：
  (一)被告丑○○於民國八十四年三月十三日，邀同訴外人許桂秋（已於八十七年九月
    三日死亡）、許俊飛（已於八十九年七月五日死亡）為連帶保證人，向原告借款
    新臺幣（下同）四百萬元（借款期限、利率如附表編號一所示），並約定如附表
    編號一所示之借款每個月按期攤還本息乙次；又被告丑○○於八十六年九月二十
    六日，邀同訴外人許桂秋為連帶保證人，向原告借款二百零六萬元（借款期限、
    利率如附表編號二所示），並約定如附表編號二所示之借款每個月按期繳納利息
    乙次。
  (二)詎被告丑○○分別自八十六年十二月十三日、八十七年六月二十六日起即未清償
    附表編號一、二所示之借款利息及本金。訴外人許桂秋於八十七年九月三日死亡
    ，被告丑○○、乙○○○、丁○○、戊○○、子○○、辛○○、寅○○、卯○○○及訴外人許俊飛均為許桂秋之繼承人；又訴外人許俊飛（同時亦為訴外人許桂
    秋之繼承人）於八十九年七月五日死亡，被告丙○○、壬○○、庚○○、己○○
    、癸○○均為訴外人許俊飛之繼承人。被告等人分別為許桂秋、許俊飛之繼承人
    ，依民法第一千一百四十八條之規定，自繼承開始時起，承受許桂秋、許俊飛財
    產上之一切權利義務，且依民法第一千一百五十三條第一項之規定，對於被繼承
    人之債務負連帶清償之責任。被告等人迄今尚未清償系爭借款，迭經催討無效，
    爰依消費借貸、連帶保證及繼承之法律關係，請求被告等連帶給付如附表編號一
    、二所示之借款、利息及違約金。
  (三)原告曾於八十五年三月六日就附表編號一所示四百萬元之借款對訴外人許桂秋、
    許俊飛聲請支付命令，訴外人許桂秋、許俊飛並沒有異議，足證訴外人許桂秋、
    許俊飛對該筆四百萬元之借款並沒有異議，被告等人對系爭借款異議，應無理由
    。
三、證據：提出借據影本、本票影本、支付命令影本、支付命令確定證明書影本各一
    件、授信約定書影本三件、繼承系統表一件及戶籍謄本十件為證，並聲請訊問證
    人柯順期，暨聲請調閱本院八十六年執字第三七一八號執行卷宗。
乙、被告方面：
壹、被告丁○○、戊○○、辛○○、乙○○○、子○○、卯○○○、庚○○部分：
一、聲明：均請求駁回原告之訴，訴訟費用由原告負擔。
二、陳述：
  (一)被告丁○○、戊○○、辛○○、乙○○○、子○○、卯○○○部分：否認渠等之
    被繼承人許桂秋有擔任附表編號一、二所示二筆借款之連帶保證人，原告所提出
    之授信約定書、借據及本票並非渠等之被繼承人許桂秋所簽名、蓋章。
  (二)被告庚○○部分：對於附表編號一所示之借款借據，係被告庚○○之被繼承人許
    俊飛所為之簽名及蓋章，不爭執；對於被繼承人許俊飛擔任連帶保證人乙節，亦
    不爭執，惟被告庚○○目前另案在監執行中，並無資力清償系爭借款債務。
貳、被告丑○○、寅○○、丙○○、壬○○、己○○、癸○○均未於言詞辯論期日到
    場，亦未提出書狀作何聲明或陳述。
丙、本院依職權調閱本院八十五年度促字第二一八五號卷宗。
    理    由
一、本件原告之法定代理人已變更為辰○○，經具狀聲明承受訴訟，核無不合，應予
    准許，合先敘明。
二、本件被告丑○○、寅○○、丙○○、壬○○、己○○、癸○○等人經合法通知，
    未於最後言詞辯論期日到場，核無民事訴訟法第三百八十六條所列各款情形，爰
    依原告之聲請，由其一造辯論而為判決，合先敘明。
三、原告主張被告丑○○、乙○○○、丁○○、戊○○、子○○、辛○○、寅○○、
    卯○○○及訴外人許俊飛等人，係訴外人許桂秋之繼承人；被告丙○○、壬○○
    、庚○○、己○○、癸○○則為訴外人許俊飛之繼承人。被告丑○○於八十四年
    三月十三日，向原告借款四百萬元（（借款期限、利率如附表編號一所示）；又
    被告丑○○復於八十六年九月二十六日，向原告借款二百零六萬元（借款期限、
    利率如附表編號二所示），被告丑○○分別自八十六年十二月十三日、八十七年
    六月二十六日起即未清償附表編號一、二所示之利息、借款等事實，為被告等人
    所不爭執，並有原告提出之借據、本票影本各一件、授信約定書影本三件、繼承
    系統表一件及戶籍謄本十件為證，被告庚○○對於其被繼承人許俊發擔任系爭借
    款之連帶保證人，系爭借據、授信約定書係由其被繼承人許俊發簽名、蓋印之事
    實並不爭執，被告丁○○、戊○○、辛○○、乙○○○、子○○、卯○○○則否
    認渠等之被繼承人許桂秋有擔任附表所示借款之連帶保證人及許桂秋有於原告提
    出之授信約定書、借據、本票上簽名蓋章等語，其餘被告受合法通知，並未到場
    爭執，亦未提出書狀以供斟酌。是本件應予審究者為：系爭授信約定書、借據及
    本票是否確係由訴外人許桂秋、許俊飛所簽名、蓋章？訴外人許俊飛、許桂秋是
    否有擔任系爭借款之連帶保證人？
四、經查：
  (一)關於附表編號一所示之四百萬元借款，原告曾於八十五年三月四日向本院聲請對
    訴外人許俊飛、許桂秋核發支付命令，業經本院於八十五年三月六日以八十五年
    度促字第二一八五號，對訴外人許桂秋、許俊飛發支付命令，該支付命令業於八
    十五年三月二十五日送達訴外人許俊飛、許桂秋，訴外人許俊飛、許桂秋於收受
    該支付命令後並未提出異議，支付命令業已於八十五年四月十五日確定等事實，
    業經本院調閱八十五年度促字第二一八五號卷宗核閱屬實，復為到場之被告等人
    所不爭執，足認訴外人許俊飛、許桂秋於生前並不否認渠等曾經擔任附表編號一
    所示四百萬元借款之連帶保證人，被告丁○○等人否認渠等之被繼承人許桂秋有
    擔任附表編號一所示借款之連帶保證人等語，自難予採信。
  (二)訴外人許俊飛、許桂秋曾於八十四年七月二十九日共同簽發面額五十萬元、到期
    日為八十四年九月二十八日之本票乙紙，向訴外人柯明貴借款，並提供訴外人許
    桂秋所有之不動產設定本金最高限額六十萬元之抵押權，嗣後屆期無法清償，經
    訴外人柯明貴對許桂秋所有提供設定抵押權之不動產聲請拍賣抵押物，訴外人許
    桂秋於收受法院准予拍賣抵押物之裁定後並未提出異議等事實，業經本院調閱八
    十六年度執字第三七一八號拍賣抵押物卷宗核閱屬實，堪認訴外人許俊飛、許桂
    秋於生前並不否認曾於八十四年七月二十九日共同簽發面額五十萬元之本票。又
    八十四年一月二十七日，訴外人許桂秋曾經向原告借款，由許俊飛擔任連帶保證
    人，訴外人許桂秋、許俊飛二人親自至原告伸港分行辦理對保手續，並由訴外人
    許桂秋、許俊飛親自於八十四年一月二十七日之授信約定書、本票、印鑑卡上簽
    名蓋章等情，業據證人柯順期（即原告伸港分行之襄理）到庭證述屬實，並有證
    人柯順期提出之八十四年一月二十七日授信約定書、本票、印鑑卡影本為證，經
    本院勘驗結果，附表編號一所示之四百萬元借據上連帶保證人欄許桂秋、許俊飛
    之簽名、印文、附表編號二所示之二百零六萬元本票上發票人許桂秋之簽名、印
    文、訴外人許俊飛、許桂秋於八十四年三月九日所簽立之授信約定書上之簽名、
    印文，與證人柯順期提出訴外人許桂秋、許俊飛於八十四年一月二十七日所簽立
    之授信約定書、印鑑卡、本票上所留存之簽名、印文，及訴外人許俊飛、許桂秋
    於八十四年七月二十九日共同簽發面額五十萬元之本票上所留存之簽名、印文，
    經肉眼比對以觀，無論在外觀、文字形體及筆跡之走勢等均屬相同，足證系爭借
    款之授信約定書、借據及本票應係訴外人許俊飛、許桂秋親自簽名、蓋用印文無
    誤。被告丁○○等人辯稱如附表編號一所示借據之連帶保證人欄、如附表編號二
    所示本票共同發票人欄，並非訴外人許桂秋簽名、蓋章乙節，殊無足採。依上開
    情事以觀，堪認訴外人許桂秋、許俊飛確實有擔任附表編號一、二所示借款之連
    帶保證人，原告此部分之主張，自堪信為真實。
五、綜上所述，訴外人許俊飛、許桂秋既擔任附表編號一、二所示借款之連帶保證人
    ，被告等人又係訴外人許桂秋、許俊飛之繼承人，則於被告丑○○未依約繳納借
    款及利息時，被告等人即應負連帶清償之責任。從而，原告本於消費借貸、連帶
    保證及繼承之法律關係，訴請被告等人連帶給付附表編號一、二所示之借款、利
    息及違約金，為有理由，應予准許。
據上論結，本件原告之訴為有理由，依民事訴訟法第三百八十五條第一項前段、第八
十五條第二項，判決如主文。
中      華      民      國    九十      年      七      月      十一    日
                                  臺灣彰化地方法院民事第一庭
~B法      官  胡文傑
右為正本係照原本作成。
如對本判決上訴，須於判決送達後二十日內向本院提出上訴狀。
~B法院書記官  梁高賓
中      華      民      國    九十      年      七      月      十一    日
     附    表：
┌──┬────┬────┬────┬────┬────┬───────┬─────────┐
│編號│借款金額│目前尚積│借 款 人│借款期限│借款利息│被告應給付原告│被告應給付原告之違│
│    │        │欠之金額│        │        │        │之利息起迄日期│約金起迄日期      │
├──┼────┼────┼────┼────┼────┼───────┼─────────┤
│一  │四百萬元│一百九十│丑○○為│自八十四│按年息百│自八十六年十二│自八十七年一月十四│
│    │        │二萬一千│借款人，│年三月十│分之十點│月十三日起至清│日起至清償日止，逾│
│    │        │六百十九│由許俊飛│三日起至│二五計算│償日止，按年息│期在六個月以內，按│
│    │        │元      │、許桂秋│九十四年│。      │百分之十點二計│上開利率百分之十計│
│    │        │        │擔任連帶│三月十三│        │算之利息。    │算之違約金，逾期超│
│    │        │        │保證人。│日止    │        │              │過六個月以上部分，│
│    │        │        │        │        │        │              │按上開利率百分之二│
│    │        │        │        │        │        │              │十計算之違約金。  │
├──┼────┼────┼────┼────┼────┼───────┼─────────┤
│二  │二百零六│二百零六│丑○○為│自八十六│按年息百│自八十七年六月│自八十七年七月廿七│
│    │萬元    │萬元    │借款人，│年九月二│分之九點│二十六日起至清│日起至清償日止，逾│
│    │        │        │由許桂秋│十六日起│二計算，│償日止，按年息│期在六個月以內，按│
│    │        │        │擔任連帶│至八十七│並於原告│百分之九點三五│上開利率百分之十計│
│    │        │        │保證人。│年九月二│調整基本│計算之利息。  │算之違約金，逾期超│
│    │        │        │        │十六日止│放款利率│              │過六個月以上部分，│
│    │        │        │        │        │時隨同調│              │按上開利率百分之二│
│    │        │        │        │        │整。    │              │十計算之違約金。  │
└──┴────┴────┴────┴────┴────┴───────┴─────────┘


司法院資訊處製作；財團法人民間司法改革基金會備份。
